最高法院刑事判決　　　　　　一○○年度台上字第一七一三號
上　訴　人　0000-0000.
上列上訴人因妨害性自主案件，不服台灣高等法院台中分院中華
民國九十八年九月十五日第二審判決（九十八年度上訴字第一四
三五號，起訴案號：台灣彰化地方法院檢察署九十七年度偵字第
二五七五號），提起上訴，本院判決如下：
    主  文
原判決撤銷，發回台灣高等法院台中分院。
    理  由
本件原判決認定上訴人0000-0000A（姓名詳卷）於民國九十三年
七月三十日以後，曾在彰化縣○○市○○路Ａ地與乙女（八十一
年八月生，為中度智能障礙之心智缺陷者）、丙女（即乙女之母
）同住，於九十四年三月十日以後，由Ａ地遷往同上市Ｂ地、Ｃ
地、Ｄ地，於九十六年三月六日以後，再由Ｄ地遷往同上市Ｅ地
、Ｆ地，明知乙女未滿十四歲、心智缺陷，竟違反其意願，於九
十三年九月間某日在Ａ地時（乙女未滿十四歲），要求乙女至房
間內床上併躺，以手撫摸其胸部；又在Ｂ地時（乙女未滿十四歲
）命乙女自行脫去褲著，以站立方式，將兩腿趨前，順勢以陰莖
碰觸其外陰部；又在Ｃ地時（乙女未滿十四歲），令乙女自行脫
去褲著，觀覽其外陰部，並以手扳開陰唇；在Ｄ地時（乙女未滿
十四歲），脫去乙女之褲子，觀覽、親吻及撫摸其外陰部；又於
九十五年九月初起至九十六年六月底止某日在Ｅ地時（乙女已滿
十四歲），乙女前來商借現金，遂命乙女將上衣拉高，以手撫摸
其胸部；又於九十六年八月間某日在Ｆ地時（乙女已滿十四歲）
，命乙女自行脫去褲著，以手扳開其陰唇，予以觀覽、親吻，因
乙女不敢反抗，任其凌辱等情，因而維持第一審論處上訴人對未
滿十四歲心智缺陷之女子犯強制猥褻（四罪）；又對心智缺陷之
人犯強制猥褻（二罪）罪刑，駁回其在第二審之上訴。固非無見
。惟查：(一)依刑事訴訟法第一百五十九條之一第二項與同條之二
關於審判外陳述取得證據能力之規定，法律固賦予被告以外之人
在檢察官偵查中之陳述，較高於在檢察事務官或司法警察機關陳
述之評價。惟所謂在檢察官偵查中之陳述，係指針對待證事項直
接向檢察官陳述者而言，倘在檢察官面前之陳述欠缺待證事實之
實質內容者，尚不能等同在檢察官偵查中之陳述而取得證據能力
。原判決就證人即被害人乙女之警詢筆錄（偵查卷第七至十九頁
），一方面認係被告以外之人於審判外之言詞陳述，上訴人於原
審不同意作為證據，且該筆錄為乙女被害後事隔多日所陳，難認
絕無偏頗之虞，又無證據證明已具有可信之特別情況，尚不得依
性侵害犯罪防治法第十七條規定承認其證據能力，爰依刑事訴訟
法第一百五十九條第一項、第一百五十九條之五第一項規定，認
不具證據能力云云（原判決第五頁）；另方面又謂：「乙女於檢
察官偵查中陳稱，對於警詢筆錄（指偵查卷第七至十九頁部分）
沒有意見等語（偵查卷第四三頁），換言之，即係引用其在司法
警察調查中所為之陳述，作為於偵查中向檢察官所為之陳述，以
減少重複陳述，自不應否定此部分陳述之證據能力」云云（原判
決第六頁），前後論述已有扞格；且乙女在檢察官面前之陳述，
除就其第一次及最後一次遭上訴人性侵害之事實有所陳述外，並
未提及本案其餘犯罪事實，則乙女於警詢時之陳述既無證據能力
，揆之前揭說明，似難僅憑其在檢察官面前「概括」對警詢筆錄
表示沒有意見，而取得證據能力，並執為論罪依據，原判決關於
乙女在審判外陳述有無證據能力之論斷，自嫌欠當。(二)被害人之
陳述須無瑕疵，且須有補強證據證明其確與事實相符，始得採為
科刑之基礎。所謂補強證據，固不以證明犯罪構成要件之全部事
實為必要，但以與被害人指述具有相當之關聯性為前提，經綜合
判斷，已達於通常一般人均不致有所懷疑，而得確信其為真實之
程度者，且補強證據本身，亦須具備證據能力，始得為有罪之認
定。又證人以聞自被害人在審判外之陳述作為內容而在偵查或審
判中以言詞或書面陳述，純屬聽聞被害人之傳聞陳述，其性質等
同於被害人之陳述，無從擔保被害人陳述內容之真實性，自不得
作為被害人陳述之補強證據。乙女於警詢及檢察官訊問時，固曾
指述上訴人有對其強制猥褻情事。然關於上訴人於Ａ、Ｃ、Ｄ等
地行為部分，乙女於第一審則改稱：「（在Ａ地，阿伯有無對你
怎樣？）不記得了……他拿手機給我看，就抱住我」、「（在Ｃ
地）他和我發生什麼事，我忘了」、「（在Ｄ地）阿伯會偷看人
洗澡，不記得有沒有剛剛布娃娃所做的事情」等語（第一審卷第
一一八頁），前後指述不一，俱有瑕疵可指，是否具有憑信性，
已非無疑；又原判決另以證人丙女、丁男（即乙女之兄）於檢察
官偵查中一致證稱：九十七年四月二日掃墓時，乙女曾向其等哭
訴遭上訴人性侵害等語，援為乙女指述之補強證據（原判決第八
頁），惟丙女、丁男並未親自見聞上訴人強制猥褻乙女，而係完
全聽聞乙女於審判外之陳述，性質上等同於乙女之陳述，原判決
採為乙女陳述之補強證據，亦屬違背證據法則。(三)九十四年二月
二日修正公布，九十五年七月一日生效施行前刑法規定之連續犯
，係指行為人基於概括之犯意，連續數行為，觸犯構成要件相同
之罪名而言。依原判決認定之事實，上訴人自九十三年七月至九
十四年間，在Ａ、Ｂ、Ｃ、Ｄ等地對乙女為強制猥褻行為，其犯
罪時間密接，手段雷同，又均係對同一被害人犯相同之罪名，如
係基於概括犯意而為，自應依修正前刑法連續犯之規定，論以一
罪。檢察官於起訴時，即認上訴人上開多次對未滿十四歲心智缺
陷之女子為強制猥褻行為，應依刑法修正前連續犯之規定論擬。
原判決則認上開部分犯行，應分論併罰，然對檢察官起訴論旨，
並未說明其不予採信之理由，復有判決理由欠備之違法。以上或
為上訴意旨所指摘，或為本院得依職權調查之事項，應認原判決
有撤銷發回之原因。
據上論結，應依刑事訴訟法第三百九十七條、第四百零一條，判
決如主文。
中    華    民    國  一○○  年    四    月    八    日
                      最高法院刑事第八庭
                          審判長法官  花  滿  堂  
                                法官  黃  正  興  
                                法官  洪  昌  宏  
                                法官  徐  昌  錦  
                                法官  王  聰  明  
本件正本證明與原本無異
                                      書  記  官  
中    華    民    國  一○○  年    四    月   十一   日
                                                      V